臺灣高等法院高雄分院刑事判決　　　　 94年度上訴字第851號
上　訴　人　臺灣屏東地方法院檢察署檢察官
上　訴　人
即　被　告　丙○○
上　一　人
選任辯護人　連立堅律師
　　　　　　李淑欣律師
被　　　告　甲○○
上　一　人
選任辯護人　張志明律師
被　　　告　乙○○
上　一　人
選任辯護人　曾慶雲律師
上列上訴人因被告違反槍砲彈藥刀械管制條例案件，不服臺灣屏
東地方法院94年度訴字第381 號中華民國94年5 月31日第一審判
決（起訴案號：臺灣屏東地方法院檢察署93年度偵字第5364號、
第5738號），提起上訴，本院判決如下：
    主  文
上訴駁回。
    事  實
一、丙○○前於民國90年間因竊盜案件，經本院判處有期徒刑10
    月確定，於91年6 月29日縮刑期滿執行完畢。猶不知警惕，
    明知可發射子彈具有殺傷力之改造玩具手槍及制式子彈，未
    經許可不得持有，仍為供防身之用，於93年9 月底某日，在
    屏東縣潮州鎮火車站前，以新臺幣（下同）3 萬元之價格，
    向年籍姓名不詳綽號「阿吉」之成年男子，購得具殺傷力之
    仿BERETTA 廠M9型半自動手槍製造之玩具手槍換裝土造金屬
    槍管而成之改造手槍1 枝（含彈匣1 個，槍枝管制編號：00
    00000000號）及具殺傷力之口徑9 mm制式子彈4 顆（起訴書
    誤載為5 顆），未經許可而持有之。
二、乙○○明知可發射子彈具有殺傷力之改造玩具手槍及制式子
    彈，未經許可不得受寄藏匿，仍於93年10月7 日下午9 時許
    ，在屏東縣潮州鎮果菜市場，受丙○○之託，而受寄上開具
    殺傷力之改造玩具手槍1 枝、制式子彈4 顆，並將之隨身藏
    放，並隨即前往屏東縣崁頂鄉圍內村某友人住處與甲○○喝
    酒。
三、甲○○明知可發射子彈具有殺傷力之改造玩具手槍及制式子
    彈，未經許可不得受寄藏匿，仍於93年10月7 日下午9 時10
    分許，在上開圍內村處，受乙○○之託，而受寄上開具殺傷
    力之改造玩具手槍1 枝、制式子彈4 顆，其後並將之藏放在
    屏東縣崁頂鄉○○村○○路1 之2 號住處。
四、嗣於93年10月14日下午1 時30分許，丙○○駕駛車牌號碼A6
    -9777 號自小客車，搭載不知情之李承峻（業經臺灣屏東地
    方法院檢察署檢察官為不起訴處分確定），前往屏東縣潮州
    鎮環龍四巷1 之42號乙○○住處，欲拿取上開槍彈，再由乙○○帶領至上開大庭路1 之2 號甲○○住處，取回由甲○○
    保管之上開槍彈後，隨即搭載乙○○返回上開環龍四巷1 之
    42號住處，旋於同日下午3 時許，在屏東縣潮州鎮○○路與
    環龍路口為警查獲，並扣得上開改造玩具手槍1 枝（含彈匣
    1 個，槍枝管制編號：0000000000號）及具殺傷力之口徑9
    mm制式子彈4 顆，再循線查獲乙○○、甲○○。
五、案經高雄市政府警察局移送臺灣屏東地方法院檢察署檢察官
    偵查起訴。
    理  由
一、程序部分─
    上訴人即被告丙○○（以下簡稱被告丙○○）及其選任辯護
    人均以內政部警政署刑事警察局93年11月29日刑鑑字第0930
    216304號槍彈鑑定書為警察機關囑託內政部警政署刑事警察
    局所為之鑑定，不符刑事訴訟法第208 條第1 項規定，而爭
    執該份槍彈鑑定書之證據能力。惟依刑事訴訟法第198 條、
    第208 條之規定，所謂鑑定乃指於刑事訴訟程序中為取得證
    據資料而由檢察官或法官指定具有特別知識經驗之鑑定人、
    學校、機關或團體，就特定之事物，以其專業知識加以分析
    、實驗而作判斷，以為偵查或審判之參考。故而，不論鑑定
    人或鑑定機關、學校、團體，均應由檢察官或法官視具體個
    案之需要而為選任，始符合刑事訴訟法第198 條、第208 條
    之規範本旨，否則所為鑑定，仍屬於傳聞證據。但對於司法
    警察機關調查中之案件，或有量大或急迫之情形，為因應實
    務之現實需求，認為當然有鑑定之必要者，基於檢察一體原
    則，得由該管檢察長對於轄區內之案件，以事前概括選任鑑
    定人或囑託鑑定機關（團體）之方式，俾便轄區內之司法警
    察官、司法警察對於調查中之此類案件，得即時送請事前已
    選任之鑑定人或囑託之鑑定機關（團體）實施鑑定，業經法
    務部92年9 月1 日法檢字第0920035083號函釋在卷。而臺灣
    高等法院檢察署檢察長概括選任法務部調查局、內政部警政
    署刑事警察局為「槍彈有無殺傷力之鑑定」鑑定機關，概括
    選任法務部調查局、內政部警政署刑事警察局、國防部憲兵
    司令部情報處刑事鑑識中心為「槍彈比對鑑定」鑑定機關，
    有臺灣高等法院檢察署檢察長概括選任鑑定機關名冊可按。
    是本件扣案槍彈有無殺傷力鑑定，雖由高雄市政府警察局刑
    事警察大隊送請內政部警政署刑事警察局鑑定，但內政部警
    政署刑事警察局為臺灣高等法院檢察署檢察長概括選任鑑定
    機關，所為鑑定結果，自有證據能力。
二、認定犯罪事實所憑證據及理由─
  (一)訊據被告丙○○固坦承於上開時地購買扣案之改造玩具手槍
    1 枝及制式子彈4 顆，惟另辯稱：「槍枝有生銹，伊以為沒
    有殺傷力」云云。上訴人即被告乙○○、甲○○則對上開事
    實，自白不諱。
  (二)經查：
  1.扣案玩具手槍1 枝（槍枝管制編號：0000000000號）經2 次
    送請內政部警政署刑事鑑驗結果，第一次認：本局對於槍
    枝之鑑定，如需進行實際試射時，須考量適用子彈取得之問
    題，且子彈製造過程或發射子彈時，常因土（改）造槍、彈
    具不穩定性，造成槍枝或子彈爆炸，其爆裂所造成之碎片極
    易傷及製造者或持槍者，故本局因礙於設備、人力及安全等
    因素之考量，對於土（改）造槍枝鑑定係以「性能檢驗法」
    為主，該法之原理及方法以實際操作、檢測其結構是否完整
    、金屬槍管是否貫通、是否具有完整之裝填、閉鎖和擊發裝
    置．．．等方式來研判槍枝結構、功能是否完整；倘其結構
    完整，能發揮其功能者，則認其性能良好，可擊發適用之子
    彈，認具殺傷力。本件之送鑑手槍1 枝（槍枝管制編號：00
    00000000號），認係仿BERETTA 廠92FS型半自動手槍製造之
    玩具手槍換裝土造金屬槍管而成之改造手槍，機械性能良好
    ，可擊發適用之子彈，具殺傷力。第二次認：上開槍枝經
    實際裝填子彈試射結果，測得發射物（彈頭直徑8.9mm ，重
    4.8g）速度為219 公尺/ 秒，計算發射動能為115.11焦耳，
    換算發射物單位面積動能185.02焦耳/ 平方公分。殺傷力之
    相關數據：美國軍醫總署定義─彈丸撞擊動能達58呎（約為
    78.6焦耳），則足以使人喪失戰鬥能力；本局對活豬作射擊
    測試結果，彈丸單位面積動能達24焦耳/ 平方公分，則足以
    穿入豬隻皮肉層；依日本科學警察研究所之研究結果，彈丸
    單位動能達20焦耳/ 平方公分則足以穿入人體皮肉層。有內
    政部警政署刑事警察局93年11月29日刑鑑字第0930216304號
    槍彈鑑定書及相片、94年9 月27日刑鑑字第0940129460號函
    及相片在卷可憑（見93偵5738號卷第28至33頁，本院卷第67
    、68頁）。又扣案子彈4 顆經送請內政部警政署刑事警察局
    鑑定，認送鑑子彈4 顆均係口徑9 mm制式子彈，認均具殺傷
    力，亦有上開槍彈鑑定書及相片可按。足認本件扣案改造玩
    具手槍1 枝、制式子彈4 顆，均具殺傷力。
  2.扣案改造手槍1 枝、制式子彈4 顆，為被告丙○○於93年9
    月底某日，在屏東縣潮州鎮火車站前，以3 萬元價格購入，
    其後並寄藏在被告乙○○處，再由被告乙○○轉寄藏在被告
    甲○○處之事實，業據被告丙○○於警詢、偵訊、原審（見
    刑警大隊高市警刑偵十二字第13345 號卷第8 頁，93偵5364
    號卷第9 頁，原審卷第36頁）、被告乙○○、甲○○於原審
    （見原審卷第37頁）供認不諱。
  3.至於被告丙○○於本院辯稱：「槍枝有生銹，伊以為沒有殺
    傷力」云云。惟依被告丙○○於警詢供稱：「伊購買手槍是
    做為防身之用」等語（見刑警大隊高市警刑偵十二字第1334
    5 號卷第8 頁），則被告丙○○既為供防身之用始購買本件
    改造玩具手槍，自無以3 萬元高價購入無殺傷力之改造玩具
    手槍之理；又本件改造玩具手槍具殺傷力，業如前述。足認
    被告此部分辯解為圖卸刑責之詞，不足採信。
  (三)綜上所述，被告於本院所辯，為事後圖卸刑責之詞，不足採
    信。本件事證已明，被告犯行洵堪認定。
三、論罪及駁回上訴之理由─
  (一)按被告3 人行為後，槍砲彈藥刀械管制條例於94年1 月26日
    修正公布，並於同年月28日生效，廢止第11條，並修訂第8
    條，舊法第11條第4 項原規定「未經許可，持有、寄藏或意
    圖販賣而陳列第1 項所列槍砲者，處1 年以上7 年以下有期
    徒刑，併科新臺幣700 萬元以下罰金。」，修正後新法第8
    條第4 項規定「未經許可，持有第4 條第1 項第1 款所定其
    他可發射金屬或子彈具有殺傷力之各式槍砲者，處3 年以上
    10年以下有期徒刑，併科新臺幣700 萬元以下罰金。」，二
    相比較，以舊法有利於被告3 人，依刑法第2 條第1 項但書
    規定，自應適用修正前槍砲彈藥刀械管制條例第11條第4 項
    之罪。又同槍砲彈藥刀械管制條例第12條第4 項並未修正，
    此部分自無新舊法比較之問題。
  (二)核被告丙○○所為，係犯修正前槍砲彈藥刀械管制條例第11
    條第4 項之未經許可持有可發射子彈具有殺傷力之改造玩具
    手槍罪，及槍砲彈藥刀械管制條例第12條第4 項未經許可持
    有子彈罪；被告乙○○、甲○○所為，均係犯修正前槍砲彈
    藥刀械管制條例第11條第4 項之未經許可持有可發射子彈具
    有殺傷力之改造玩具手槍罪，及槍砲彈藥刀械管制條例第12
    條第4 項未經許可持有子彈罪。被告3 人以一個持有（寄藏
    ）行為，同時持有改造手槍及制式子彈，係一行為觸犯數罪
    名，為想像競合犯，依刑法第55條規定，從一重之未經許可
    持有（寄藏）可發射子彈具有殺傷力之改造玩具手槍罪處斷
    。又被告丙○○前於90年間因竊盜案件，經本院判處有期徒
    刑10月確定，於91年6 月29日縮刑期滿執行完畢，有臺灣高
    等法院被告前案紀錄表在卷可稽，其於有期徒刑執行完畢後
    ，5 年內再犯本件有期徒刑以上之罪，為累犯，依刑法第47
    條規定加重其刑。
  (三)原判決以被告3 人罪證明確，因而依修正前槍砲彈藥刀械管
    制條例第11條第4 項、槍砲彈藥刀械管制條例第12條第4 項
    ，刑法第11條前段、第2 條第1 項但書、第47條、第55條、
    第42條第2 項、第74條第1 款、第2 款（原判決漏載，應予
    補列）、第38條第1 項第1 款，現行法規所定貨幣單位折算
    新臺幣條例第2 條，罰金罰鍰提高標準條例第2 條規定，並
    審酌被告丙○○犯罪之動機、目的、手段、無故持有具有高
    度危險性之槍彈，對社會治安有重大危害，被告乙○○、甲○○礙於人情，竟同意寄藏槍彈，犯罪後坦承犯行之態度等
    一切情狀，分別量被告丙○○、乙○○、甲○○各有期徒刑
    1 年6 月、1 年2 月、1 年2 月，並各併科罰金12萬元、10
    萬元、10萬元，復就罰金部分諭知易服勞役之折算標準。再
    者，被告乙○○5 年內未曾受有期徒刑以上刑之宣告，被告
    甲○○前未曾受有期徒刑以上刑之宣告，有臺灣高等法院被
    告前案紀錄表在卷可稽，其等因受友人委託，礙於情面，致
    一時虞疏而犯上開之罪，且被告乙○○、甲○○嗣已知所誨
    悟，坦承犯行，而被告乙○○、甲○○經此罪刑之宣告，爾
    後當知所警惕，諒無再犯之虞，是原審認被告乙○○、甲○○所受本件刑之宣告以暫不執行為適當，爰併予各宣告緩刑
    4 年，以啟自新。復說明扣案之改造手槍1 枝（含彈匣1 個
    ，槍枝管制編號：0000000000號）、口徑9 mm制式子彈4 顆
    ，均為違禁物，依刑法第38條第1 項第1 款之規定宣告沒收
    。另扣案黑色布袋1 只，僅係供裝放上開槍彈之物，扣案貝
    瑞塔模型槍組2 組（每組各含玩具槍1 枝、金屬撞針組、模
    型子彈6 顆），均不具殺傷力，有上開槍彈鑑定書可憑，及
    扣案保麗龍盒2 個，係供裝放模型槍組之物，均非屬違禁物
    ，亦非供本件犯罪所用之物，爰不為沒收之宣告。經核原判
    決認事用法並無違誤，量刑亦稱允當。
  (四)被告以扣案改造玩具手槍已生銹、原判決量刑太重為由，提
    起上訴；檢察官則以被告3 人遭查獲之初，均砌詞卸責，未
    見悔意，且持有改造槍彈之人，為避重罰，率皆委託無前科
    記錄或未曾受有期徒刑之宣告者代為寄藏，一旦事發時，苟
    難脫有罪判決時，得以向審判機關求情邀得輕判以脫牢獄之
    災，而認原判決量刑太輕，及被告乙○○、甲○○部分緩刑
    宣告不當，提起上訴。惟本件扣案改造玩具手槍具殺傷力，
    業如前述；且被告犯後態度是否良好，是否有悔意，並非以
    被查獲之初所表現之態度為唯一判斷標準，被告如於偵審程
    序中能痛悔前非，亦非不得認犯後態度良好並有悔意；又本
    件於為警查獲之初，僅查獲被告丙○○，並未查獲受寄藏匿
    本件槍彈之被告乙○○、甲○○，檢察官上開持有槍彈者，
    以委託無前科記錄之人代為寄藏，以邀輕判之論點，不僅與
    本件無涉，論理上亦有矛盾；再者，被告乙○○、甲○○僅
    是短期間（約8 天）受寄藏匿本件槍彈，亦已將本件槍彈返
    還原持有者即被告丙○○，犯罪行為業已終了。原判決審酌
    上情，及被告乙○○於5 年內未曾受有期徒刑以上刑之宣告
    ，被告甲○○前未曾受有期徒刑以上刑之宣告，而量處如前
    述所科之刑，並就被告乙○○、甲○○部分為緩刑之宣告，
    自無違法或不當之處。是應認檢察官及被告丙○○之上訴均
    無理由，應予駁回。
四、適用之法律：刑事訴訟法第368 條。
本案經檢察官姜麗儒到庭執行職務。
中　　華　　民　　國　　94　　年　　11　　月　　11　　日
                  刑事第七庭    審判長法  官  莊飛宗
                                      法  官  黃三友
                                      法  官  曾逸誠
以上正本證明與原本無異。
如不服本判決應於收受本判決後10日內向本院提出上訴書狀，其
未敘述上訴理由者，並得於提起上訴後10日內向本院補提理由書
狀（均須按他造當事人之人數附繕本）「切勿逕送上級法院」。
中　　華　　民　　國　　94　　年　　11　　月　　11　　日
　　　　　　　　　　　　　　　　　　　書記官  郭蘭蕙
附錄本判決論罪科刑法條：
修正前槍砲彈藥刀械管制條例第11條第4 項：
未經許可，持有、寄藏或意圖販賣而陳列第1 項所列槍砲者，處
1 年以上7 年以下有期徒刑，併科新臺幣700 萬元以下罰金。
槍砲彈藥刀械管制條例第12條第4 項：
未經許可，持有、寄藏或意圖販賣而陳列子彈者，處5 年以下有
期徒刑，併科新臺幣300 萬元以下罰金。
